臺灣臺南地方法院刑事判決
                                    109年度交易字第199號
公  訴  人  臺灣臺南地方檢察署檢察官
被      告  江旻恆


上列被告因過失傷害案件，經檢察官提起公訴（109年度調偵字
第405號），本院判決如下：
    主  文
江旻恆犯過失傷害罪，處拘役伍拾伍日，如易科罰金，以新臺幣
壹仟元折算壹日。
    事  實
一、江旻恆於民國107年7月13日下午6時15分許，駕駛車牌號碼0
    000-00號自用小客車，沿臺南市永康區自強路由東往西方向
    行駛，行經該路段與自強路140巷之交岔路口時，本應注意
    汽車行至無號誌交岔路口，應減速慢行，做隨時停車之準備
    ，且應遵守道路交通標線之指示，又「慢」字係用以警告車
    輛駕駛人前面路況變遷，應減速慢行，並注意車前狀況，隨
    時採取必要之安全措施，而依當時之情況，並無不能注意之
    情事，竟疏未注意，貿然前行，適有謝鳳嬌駕駛車牌號碼00
    0-0000號普通重型機車，沿自強路140巷由南往北方向行駛
    而行經該路口，亦疏未注意依「停」標字停車再開而禮讓幹
    線道之車先行，而貿然駛出，雙方因而發生碰撞，謝鳳嬌因
    而受有右側股骨閉鎖性骨折、右側脛骨上端開放性骨折及骨
    盆閉鎖性骨折等傷害。江旻恆於肇事後停留在現場，於偵查
    犯罪機關知悉犯人前，當場向前往處理之員警承認其為肇事
    者。
二、案經謝鳳嬌訴由臺南市政府警察局永康分局報告臺灣臺南地
    方檢察署檢察官偵查起訴。
    理  由
一、按被告以外之人於審判外之言詞或書面陳述，除法律有規定
    者外，不得作為證據。被告以外之人於審判外之陳述，雖不
    符合刑事訴訟法第159條之1至第159條之4之規定，但經當事
    人於審判程序同意作為證據，法院審酌該言詞陳述或書面陳
    述作成時之情況，認為適當者，亦得為證據。當事人、代理
    人或辯護人於法院調查證據時，知有第159條第1項不得為證
    據之情形，而未於言詞辯論終結前聲明異議者，視為有前項
    之同意，刑事訴訟法第159條第1項及第159條之5分別定有明
    文。以下列認定事實所援引被告以外之人即告訴人謝鳳嬌於
    審判外之言詞或書面陳述，關於其證據能力，業經檢察官、
    被告於本院審理時表示無意見（見本院卷第265頁），且於
    本案言詞辯論終結前對於證據能力並未有何異議，本院審酌
    該等審判外言詞或書面陳述作成當時之情況，並無違法或不
    當等情形，且無證據證明係公務員違背法定程序所取得，亦
    無顯有不可信之情況，且經本院於審理期日踐行調查證據程
    序，認為以之作為本案證據亦屬適當，均有證據能力，得據
    為裁判基礎。
二、認定犯罪事實所憑之證據及理由
(一)上揭事實，業據被告於本院審理時均自承不諱，核與證人即
    告訴人謝鳳嬌於警詢、偵查中證述情節大致相符，並有道路
    交通事故現場圖、道路交通事故調查報告表（一）、（二）
    、臺南市政府警察局道路交通事故照片13張及現場路口監視
    錄影光碟擷取畫面8張、臺南市政府警察局永康分局109年7
    月9日南市警永偵字第1090349848號函暨道路交通事故現場
    圖1份、監視器光碟1片、本院勘驗前揭監視器光碟之筆錄在
    卷可資佐證。而告訴人謝鳳嬌因本件車禍受有前開傷害一節
    ，亦有奇美醫療財團法人奇美醫院診斷證明書1紙、奇美醫
    療財團法人奇美醫院109年7月15日函暨檢附謝鳳嬌之相關病
    歷資料及醫療照片19張在卷可稽，俱徵被告前揭供述及任意
    性自白與事實相符，上開事實，可堪認定。
(二)案發時被告所行駛之自強路接近案發路口處路面繪有「慢」
    字乙節，有現場路口監視錄影光碟擷取畫面8張在卷可佐，
    告訴人確有違反依「停」標字停車再開而禮讓幹線道之車先
    行之注意義務（詳後述）；然審酌一般交岔路口因處於多方
    車流交會處所，本即較易生車輛碰撞危險，尤以無號誌交岔
    路口因未設置行車管制號誌供道路使用者遵循，危險性顯然
    更高，故常繪設「慢」、「停」等標字以代號誌。而「慢」
    字所代表「減速慢行」一節，係要求用路人除應遵守原道路
    速限外，尚須將行車速度調降至更低以因應道路特殊狀況，
    非謂符合道路速限行駛即未違反注意義務，否則即無另行疊
    床架屋課予減速慢行注意義務之必要；至於應將行車速度調
    降至何程度方可謂已符合該規範，自須視個案中之道路視野
    、路幅寬度、車流及其他障礙物實況具體審視，不可一概而
    論。而查自強路雙向整體路寬為5.2公尺，有前揭道路交通
    事故現場圖為憑，並非甚寬，則依被告案發時之行車視野以
    觀，上開路幅將導致被告尚未接近路口前，無從預先觀看自
    強路路140巷南北行向之他車動態全貌，此際被告即應將行
    車速度降至極低以利留意路口車況。然其既自承駛入案發路
    口前之行車速度仍達每小時約30至40公里一節無訛（警卷第
    3頁），顯然僅略低於道路速限而未有實質減速舉措，以現
    場路況以觀難謂已符合減速慢行之標準。
(三)按行經無號誌之交岔路口時，應減速慢行，作隨時停車之準
    備；又駕駛人駕駛汽車應遵守道路交通標誌、標線、號誌之
    指示；而「慢」字，用以警告車輛駕駛人前面路況變遷，應
    減速慢行，道路交通安全規則第93條第1項第2款、第90條第
    1項本文及道路交通標誌標線號誌設置規則第163條第1項分
    別定有明文。被告既考領有普通自小客車合格駕駛執照，有
    證號查詢汽車駕駛人資料1紙在卷可查（警卷第34頁），對
    於上開規範自難諉為不知。則佐以案發當時天候晴朗、時值
    日間有自然光線、柏油路面乾燥無缺陷、標字清晰，客觀上
    並無不能注意之情事，竟於通過案發路口時未充分減速慢行
    ，致與告訴人騎乘之機車發生碰撞，被告顯已違反上開注意
    義務而有過失甚明；另本案經送臺南市車輛行車事故鑑定委
    員會鑑定，亦認：「謝鳳嬌無照駕駛普通重型機車，支線道
    車未讓幹道車先行，為肇事主因。江旻恆駕駛自小客車，無
    號誌路口，未注意車前狀況，未減速慢行，為肇事次因」，
    有該委員會108年10月1日南市交鑑字第1081091267號函附鑑
    定意見書1份在卷（詳偵一卷第31頁至第34頁）可憑，又本
    件交通事故經送覆議鑑定結果，亦與前開鑑定意見相同，有
    臺南市政府109年9月17日府交運字第1091141117號函暨檢附
    之覆議意見書1份存卷（詳院卷第241至244頁）可佐，益徵
    被告就本件交通事故之發生為有過失至明。又告訴人所受前
    揭傷害均係因本件交通事故所致，而本件交通事故復因被告
    上開過失行為所致，是被告上開過失肇事行為與告訴人所受
    傷害結果間，具有相當因果關係。
(四)又行至無號誌之交岔路口，支線道車應暫停讓幹線道車先行
    ；而「停」標字，用以指示車輛至此必須停車再開，道路交
    通安全規則第102條第1項第2款前段及道路交通標誌標線號
    誌設置規則第177條第1項分別定有明文。查案發之際告訴人
    騎乘機車所行駛之自強路140巷近案發路口處之路面標繪有
    「停」標字，則該巷相對於被告自小客車所行駛之自強路而
    言即屬支線道無訛，故告訴人於駛入案發路口前自應遵守該
    標字規範停車再開並禮讓幹線道車先行。而衡諸前述案發時
    地情狀，客觀上並無不能注意之情事，詎告訴人未先停車詳
    予審視路口狀況，即逕直行駛入案發路口，致二車直接發生
    碰撞，顯見告訴人有違反依「停」標字停車再開及支線道禮
    讓幹線道車先行之注意義務甚明，此節亦據上開鑑定意見書
    認定告訴人為肇事主因在案。然告訴人就本件車禍固有前述
    過失，被告前述行經無號誌交岔路口未依「慢」字指示減速
    慢行之過失既併合而為本件肇事危害發生之原因，被告之過
    失傷害刑責即不能因此解免，附此陳明。
(五)綜上所述，本案事證明確，被告犯行洵堪認定，應依法論科
    。
三、論罪科刑
(一)按行為後法律有變更者，適用行為時之法律。但行為後之法
    律有利於行為人者，適用最有利於行為人之法律。刑法第2
    條第1項定有明文。經查，被告於行為後，刑法第284條之規
    定業於民國108年5月29日修正公布，並自同月31日發生效力
    ，修正前刑法第284條第1項規定：「因過失傷害人者，處6
    月以下有期徒刑、拘役或5百元以下罰金，致重傷者，處1年
    以下有期徒刑、拘役或5百元以下罰金，修正後刑法第284條
    則規定：「因過失傷害人者，處1年以下有期徒刑、拘役或1
    0萬元以下罰金；致重傷者，處3年以下有期徒刑、拘役或30
    萬元以下罰金。」經比較新舊法結果，修正後刑法第284條
    規定將過失傷害罪之法定刑提高為「1年以下有期徒刑、拘
    役或10萬元以下罰金」，是修正後刑法第284條之規定對被
    告並無較有利之情形，依刑法第2條第1項前段規定，本件被
    告所犯過失傷害犯行仍應適用修正前刑法第284條第1項前段
    之規定論處。核被告所為，係犯修正前刑法第284條第1項前
    段之過失傷害罪。
(二)按對於未發覺之罪自首而受裁判者，得減輕其刑，刑法第62
    條前段定有明文。查被告肇事後，於警員據報到場尚不知何
    人肇事之際，當場承認為肇事人，有臺南市政府警察局永康
    分局交通分隊道路交通事故肇事人自首情形紀錄表可佐，係
    對於未發覺之罪自首而受裁判，是依刑法第62條前段規定，
    減輕其刑。
(三)爰以行為人之責任為基礎，審酌被告駕駛自用小客車，本應
    遵守交通安全規則，循道路交通標誌標線號誌指示，謹慎操
    控，以維自身及其他用路人之生命、身體、財產安全，竟疏
    未注意減速慢行，並注意車前狀況，貿然進入交岔路口，因
    而肇事，其與告訴人各自之過失程度，告訴人之傷勢，暨被
    告於本院審理時坦承過失之責，雖與告訴人達成和解，有本
    院109年度南司小調字第1057號調解筆錄1份可參（本院卷第
    39至40頁），惟迄今分文未賠償告訴人損害，兼衡被告高職
    畢業之智識程度，目前職業為幫忙家中夜市之工作，家庭經
    濟狀況勉持，需要扶養外婆等一切情狀，量處如主文所示之
    刑，並諭知易科罰金之折算標準，資為懲儆。
據上論斷，應依刑事訴訟法第299條第1項前段，修正前刑法第28
4條第1項前段，刑法第2條第1項前段、第41條第1項前段、第62
條前段，刑法施行法第1條之1第1項、第2項前段，判決如主文。
本案經檢察官許家彰提起公訴，由檢察官陳擁文到庭執行職務。
中　　華　　民　　國　 109　　年　　11  　月　　 9　　日
                  刑事第二庭    法　官　王惠芬
以上正本證明與原本無異　　　　　　　　　
如不服本判決應於收受本判決後20日內向本院提出上訴書狀，並
應敘述具體理由。其未敘述上訴理由者，應於上訴期間屆滿後20
日內向本院補提理由書狀（均須按他造當事人之人數附繕本）「
切勿逕送上級法院」。
                                書記官　陳杰瑞
中　　華　　民　　國　 109　　年　　11  　月　　 9　　日
附錄本案論罪科刑法條：
修正前中華民國刑法第284 條第1 項前段
因過失傷害人者，處6 月以下有期徒刑、拘役或5 百元以下罰金
，致重傷者，處1 年以下有期徒刑、拘役或5 百元以下罰金。